【裁判字號】    98,交易,34
【裁判日期】    980306
【裁判案由】    過失致死等
【裁判全文】
臺灣彰化地方法院刑事判決              98年度交易字第34號
公  訴  人  臺灣彰化地方法院檢察署檢察官
被      告  乙○○
上列被告因過失致死等案件，經檢察官提起公訴（98年度調偵字
第27號、98年度偵字第661 號），本院判決如下：
    主  文
乙○○服用酒類，不能安全駕駛動力交通工具而駕駛，處有期徒
刑月。又因過失致人於死，處有期徒刑拾月。應執行有期徒刑
壹年。
    犯罪事實
一、乙○○明知服用酒類或其他相類之物，不能安全駕駛動力交
    通工具者，不得駕駛動力交通工具，竟自民國97年9 月13日
    晚上6 、7 時許起，迄同日晚上8 時許止，在彰化縣埔鹽鄉
    ○○路某工廠內，飲用屬於酒類之啤酒4 罐多後，已達不能
    安全駕駛動力交通工具之程度。其本應注意汽車駕駛人，飲
    用酒類後其吐氣所含酒精濃度超過每公升0.25毫克以上者，
    不得駕車；且應注意車前狀況，並隨時採取必要之安全措施
    ；並應注意行車速度應依速限標誌或標線之規定，而依當時
    情形為天雨夜間有照明，路面濕潤無缺陷，無障礙物視距良
    好等情，並無不能注意情事，仍於同日晚上8 時40分許，在
    不能安全駕駛動力交通工具之情況下，貿然駕駛己有屬動力
    交通工具之車牌號碼7437- NE號自用小客車，載送同行友人
    邱垂澤、黃喬宏、黃建順自上址出發，欲返回位在彰化縣埔
    心鄉○○村○○路○ 段130-1 號玉龍彈簧床工廠之居處，並
    沿彰化縣溪湖鎮○○路由西往東方向行駛，途經彰化縣溪湖
    鎮○○路○ 段747 巷口前時，因酒後疏未注意以超過規定速
    限時速50公里之時速約60至70公里速度超速行駛，且亦未注
    意車前狀況貿然直行，不慎追撞同向在前由李秀所騎乘腳踏
    車車尾，使李秀人車倒地，致李秀受有頭骨骨折、腦內出血
    、多處挫傷之傷害，經警據報將李秀送醫急救，仍於同日晚
    上10時35分許不治死亡。嗣經警於同日晚上11時16分許，檢
    測乙○○呼氣酒精濃度仍高達每公升0.55毫克而查悉上情。
二、案經李秀之子甲○○訴由彰化縣警察局溪湖分局報告臺灣彰
    化地方法院檢察署檢察官相驗後自動檢舉偵查起訴。
    理  由
一、證據能力部分：
    按被告以外之人於審判外之言詞或書面陳述，除法律有規定
    者外，不得作為證據，刑事訴訟法第159 條固定有明文，惟
    被告以外之人於審判外之陳述，雖不符同法第159 條之1 至
    之4 規定，而經當事人於審判程序同意作為證據，法院審酌
    該言詞陳述或書面陳述作成時之情況，認為適當者，亦得為
    證據；又當事人、代理人或辯護人於法院調查證據時，知有
    第159 條第1 項不得為證據之情形，而未於言詞辯論終結前
    聲明異議者，視為有前項之同意，同法第159 條之5 亦定有
    明文。查證人邱垂澤、黃喬宏、黃建順、被害人李秀之子甲
    ○○於警詢所為供述之證據能力，被告及檢察官於本院準備
    程序時均表示無意見，同意作為證據，且於本院審理中調查
    證據時，知有刑事訴訟法第159 條第1 項不得為證據之情形
    ，亦未於言詞辯論終結前聲明異議，且本院審酌該等證據作
    成之客觀情況均無不當，並無不宜作為證據之情事，依刑事
    訴訟法第159 條之5 之規定，認均具有證據能力，先予敘明
    。
二、上揭犯罪事實，業據被告於警詢、偵訊及本院審理時坦承不
    諱，核與證人邱垂澤、黃喬宏、黃建順於警偵訊證述及告訴
    人甲○○於警偵訊中指述情節相符，並有道路交通事故現場
    圖、調查報告表（一）、（二）、彰化縣警察局舉發違反道
    路交通管理事件通知單、刑法第185 條之3 案件測試觀察紀
    錄表各1 份、監視器翻拍照片6 張、現場照片6 張、彰化縣
    警察局溪湖分局當事人酒精測定紀錄表、車號查詢汽車車籍
    在卷可稽。又被害人李秀因遭被告駕車自後追撞其騎乘之腳
    踏車車尾，使人車倒地，致被害人李秀受有頭骨骨折、腦內
    出血、多處挫傷之傷害，經警據報將被害人李秀送醫急救，
    仍於同日晚上10時35分許不治死亡一節，有行政院衛生署彰
    化醫院司法相驗病歷摘要附卷可憑，復經臺灣彰化地方法院
    檢察署檢察官會同法醫師到場相驗屬實，製有勘驗筆錄、驗
    斷書、相驗屍體證明書、檢驗報告書及被害人李秀死亡之照
    片6 張附卷足參。而按行車速度，依速限標誌或標線之規定
    ；汽車行駛時，駕駛人應注意車前狀況，並隨時採取必要之
    安全措施；汽車駕駛人飲用酒類或其他類似物後其吐氣所含
    酒精濃度超過每公升0.25毫克者，不得駕車，道路交通安全
    規則第93條第1 項第1 款、第94條第3 項、第114 條第2款
    分別訂有明文。被告係領有駕駛執照之人，有其駕駛執照在
    卷可稽，其對上開規定應知之甚詳，而依上述道路交通事故
    現場圖、調查報告表（一）、（二）、監視器翻拍照片6 張
    、現場照片6 張觀之：肇事地點彰化縣溪湖鎮○○路1 段74
    7 巷口前，當時情形為天雨夜間有照明，路面濕潤無缺陷，
    無障礙物視距良好等情，並無不能注意之情事，又非不能注
    意，被告仍於飲用酒類後其吐氣所含酒精濃度達每公升0.55
    毫克之情形下，未注意車前狀況，且以超過規定速限時速50
    公里之時速約60至70公里速度超速行駛，不慎追撞同向在前
    由被害人李秀所騎乘腳踏車車尾，使被害人李秀人車倒地，
    經送醫急救仍不治死亡，其顯未注意上開關於交通安全之規
    定，而有過失至為明顯。且本件經送臺灣省彰化縣區車輛行
    車鑑定委員會鑑定亦認：被告酒精濃度過量，駕駛自小客車
    超速行駛……，追撞前方車輛為肇事原因。被害人李秀騎乘
    腳踏車為前方車輛，被後方車追撞，無肇事原因等語，有臺
    灣省彰化縣區車輛行車鑑定委員會彰化縣區980056號鑑定意
    見書附卷足憑，益足為證。末若非被告疏未注意車前狀況且
    酒後超速行駛，致撞擊被害人李秀騎乘之腳踏車，當不致生
    被害人李秀死亡之結果，是被害人李秀之死亡結果，與被告
    之過失行為，自有相當因果關係，復殆無疑。綜上，本件事
    證明確，被告犯行，堪予認定，應依法論科。
三、核被告所為，係犯刑法第185 條之3 不能安全駕駛動力交通
    工具罪及同法第276 條第1 項過失致人於死罪。被告所犯上
    開2 罪間，罪名有異，行為互殊，應分論併罰。又按汽車駕
    駛人酒醉駕車因而致人受傷或死亡，依法應負刑事責任者，
    加重其刑至二分之一，道路交通管理處罰條例第86條第1 項
    定有明文，本件被告酒後駕駛前揭汽車，因而致被害人李秀
    死亡，就上開過失致死犯行部分，應依道路交通管理處罰條
    例第86條第1 項規定加重其刑。爰審酌被告罔顧酒後駕車對
    其他用路人所造成之風險，於酒後貿然駕車，其酒測濃度值
    達每公升0.55毫克，對道路交通安全所生危害之程度非淺，
    並因而發生車禍，造成被害人李秀死亡，過失程度非輕，衡
    酌被害人李秀家屬喪失親人之苦痛，及頓失至親生活劇變之
    煎熬，被告自應受有相當程度之刑事非難，且被告肇事未主
    動向警坦承上開犯罪事實，反教唆證人邱垂澤頂替，甚為可
    訾，應予非難，復未與被害人家屬達成和解，惟其犯後坦承
    犯行，態度尚屬良好，且素無前科，有臺灣高等法院被告前
    案紀錄表在按，並考量其智識程度、家庭狀況等一切情狀，
    認公訴人請求從重量刑，並定應執行刑為有期徒刑2 年尚嫌
    稍重，爰分別量處如主文所示之刑，並定其應執行刑，以資
    懲儆。
據上論斷，應依刑事訴訟法第299 條第1 項前段，刑法第185 條
之3 、第276 條第1 項、第51條第5 款，道路交通管理處罰條例
第86條第1 項，刑法施行法第1 條之1 第1 項、第2 項，判決如
主文。
本案經檢察官蔡明達到庭執行職務。
中    華    民    國    98    年    3     月    6     日
                  交通法庭    法  官  游秀雯
以上正本證明與原本無異。
如不服本判決應於收受判決後10日內向本院提出上訴書狀，並應
敘述具體理由。其未敘述上訴理由者，應於上訴期間屆滿後20日
內向本院補提理由書 (均須按他造當事人之人數附繕本)「 切勿
逕送上級法院」。
告訴人或被害人對於判決如有不服具備理由請求檢察官上訴者，
其上訴期間之計算係以檢察官收受判決正本之日期為準。
中    華    民    國    98    年    3     月    6     日
                              書記官  謝志鑫
附錄本案論罪科刑法條：
刑法第276條第1項
因過失致人於死者，處2 年以下有期徒刑、拘役或2 千元以下罰
金。
刑法第185條之3
服用毒品、麻醉藥品、酒類或其他相類之物，不能安全駕駛動力
交通工具而駕駛者，處1 年以下有期徒刑、拘役或15萬元以下罰
金。
道路交通管理處罰條例第86條
汽車駕駛人，無駕駛執照駕車、酒醉駕車、吸食毒品或迷幻藥駕
車、行駛人行道或行經行人穿越道不依規定讓行人優先通行，因
而致人受傷或死亡，依法應負刑事責任者，加重其刑至二分之一
。
汽車駕駛人，在快車道依規定駕車行駛，因行人或慢車不依規定
，擅自進入快車道，而致人受傷或死亡，依法應負刑事責任者，
減輕其刑。


司法院資訊處製作；財團法人民間司法改革基金會備份。
